臺灣屏東地方法院刑事判決
111年度訴緝字第12號
公  訴  人  臺灣屏東地方檢察署檢察官
被      告  陳桂楙



選任辯護人  蔡祥銘律師（法扶律師)          
            蔡晉祐律師（法扶律師）
            徐萍萍律師（法扶律師）
上列被告因違反毒品危害防制條例案件，經檢察官提起公訴（10
9年度偵字第5328、5642號），本院判決如下：
    主  文
甲○○犯如附表所示之罪，共陸罪，各處如附表「主文」欄所示之
刑。應執行有期徒刑柒年。
未扣案之犯罪所得新臺幣貳仟元沒收，於全部或一部不能沒收或
不宜執行沒收時，追徵其價額。
    事  實
一、甲○○明知甲基安非他命係毒品危害防制條例所列管之第二級
    毒品，依法不得販賣，仍與邱明華（涉犯違反毒品危害防制
    條例部分，經本院另行判決）共同意圖營利，基於販賣第二
    級毒品甲基安非他命之犯意聯絡，於如附表各編號所示之時
    間、地點，以各該編號所示之價格及交易方式，共同販賣甲
    基安非他命予鄒明南1 次、陳伯欽、LE VAN TUAN （中文名
    ：黎文俊，下稱黎文俊）各2 次及黃曜宸1 次。嗣經警對邱
    明華持用之門號0000000000號行動電話實施通訊監察，發覺
    邱明華及甲○○涉犯上開情事，而查悉上情。
二、案經屏東縣政府警察局移送臺灣屏東地方檢察署檢察官偵查
    後起訴。
    理  由
壹、程序部分：
一、按被告以外之人於審判外之陳述，雖不符刑事訴訟法第159
    條之1至第159條之4之規定，而經當事人於審判程序同意作
    為證據，法院審酌該言詞陳述或書面陳述作成時之情況，認
    為適當者，亦得為證據；當事人、代理人或辯護人於法院調
    查證據時，知有第159條第1項不得為證據之情形，而未於言
    詞辯論終結前聲明異議者，視為有前項之同意，刑事訴訟法
    第159條之5定有明文。本件檢察官、被告甲○○（下稱被告）
    及其辯護人，於本院審理中均已表示對於本判決後引具傳聞
    性質之證據均不爭執證據能力（見本院訴809號卷第103頁，
    本院訴緝卷第115頁），復據本院於審理之調查證據程序逐
    一提示並告以要旨，檢察官、被告及其辯護人均未爭執上開
    證據之證據能力，且於言詞辯論終結前亦未聲明異議，本院
    復斟酌該等證據，並無任何違法取證之不適當情形，以之作
    為證據使用係屬適當，自得採為認定事實之證據。
二、本判決下列所引用其餘非供述證據，並無證據證明係公務員
    違背法定程序所取得，亦無顯有不可信之情況，且經本院於
    審理期日提示予檢察官、被告及其辯護人辨認、宣讀或告以
    要旨而為合法調查，自均得作為本判決之證據。
貳、實體部分：
一、認定事實所憑之證據及理由
  ㈠上開犯行，業據被告於警詢、偵查及本院審理中均坦承不諱
    （見他二卷第373至397、462至468頁，本院訴809號卷第102
    頁，本院訴緝卷第115、129頁），核與證人即同案被告邱明
    華、證人即購毒者黎文俊、鄒明南、黃曜宸及陳伯欽於警詢
    、偵查中之證述情節大致相符（見他一卷第105至117、153
    至157、167至175、215至219、225至232、273至277頁，他
    二卷第7至31、297至321、365至397、488至491頁），並有
    本院109年度聲監續字第29號通訊監察書、通訊監察譯文表
    、臺灣高等法院高雄分院110年度上訴字第274號刑事判決、
    臺灣屏東地方檢察署扣押（沒收）物品處分命令及高雄市政
    府警察局刑事警察大隊扣押物品清單等件附卷可憑（見他一
    卷第135至143、201至203、251至253頁，他二卷第331至345
    頁，本院訴809號卷第175至176頁，本院訴緝卷第79至94、1
    01至103頁），復有另案沒收之三星牌行動電話1支（內含門
    號0000000000號SIM卡1枚）可資佐證，堪認被告之任意性自
    白與事實相符，堪信為真實。
　㈡按販賣毒品之所謂販賣行為，係行為人基於營利之目的，而
    販入或賣出毒品而言。販賣毒品者，其主觀上須有營利之意
    圖，且客觀上有販賣之行為即足構成，至於實際上是否已經
    獲利則非所問。即於有償讓與他人之初，係基於營利之意思
    ，並著手實施，而因故無法高於購入之原價出售，最後不得
    不以原價或低於原價讓與他人時，仍屬販賣行為。必始終無
    營利之意思，縱以原價或低於原價有償讓與他人，方難謂為
    販賣行為，而僅以轉讓罪論處（最高法院100年度台上字第4
    683號判決意旨參照）。次按販賣毒品乃違法行為，交易雙
    方類皆以隱匿秘密之方式而為，且毒品無公定價格，每次購
    買價量，隨時可能依雙方關係深淺、資力、需求量及對行情
    之認知、來源是否充裕、查緝是否嚴緊，購買者被查獲時供
    述來源對象之可能性風險等因素之評估，因而異其標準，機
    動調整，非可一概而論。販賣毒品之利潤所得，除經坦承犯
    行或價量俱屬明確者外，本難查得實情，是以除非別有積極
    事證，足認係以同一價量委託代買、轉售或無償贈與，確未
    牟利以外，尚難執此遽認非法販賣毒品之證據尚有不足（最
    高法院97年度台上字第1012號、97年度台上字第3557號判決
    意旨參照）。查被告與同案被告邱明華共同所為如附表所示
    各次販賣第二級毒品甲基安非他命予如各該編號所示之購毒
    者之過程中，同案被告邱明華既有向各該購毒者收取金錢並
    交付毒品，則行為外觀上顯均具備販賣毒品犯行之構成要件
    ，對被告及同案被告邱明華而言應極具風險性，而被告、同
    案被告邱明華與前開購毒者間均無深刻交情或其他密切關係
    ，足認有從中賺取買賣價差牟利之意圖及事實，應屬合理認
    定，依上開判決意旨，概可認被告係出於營利之意圖而為之
    ，即屬販賣行為。
㈢㈢綜上所述，被告上開犯行均堪認定，均應予依法論科。
二、論罪科刑
  ㈠按行為後法律有變更者，適用行為時之法律，但行為後之法
    律有利於行為人者，適用最有利於行為人之法律，刑法第2
    條第1項定有明文。被告行為後，毒品危害防制條例第4條第
    2項、第17條第2項業經立法院修正，並由總統於109年1月15
    日以總統華總一義字第10900004091號令修正公布，於同年7
    月15日生效。修正前毒品危害防制條例第4條第2項係規定：
    「製造、運輸、販賣第二級毒品者，處無期徒刑或7年以上
    有期徒刑，得併科新臺幣1,000萬元以下罰金。」修正後係
    規定：「製造、運輸、販賣第二級毒品者，處無期徒刑或10
    年以上有期徒刑，得併科新臺幣1,500萬元以下罰金。」修
    正後就同條例第4條第2項係提高有期徒刑下限及罰金刑。又
    修正前同條例第17條第2項係規定：「犯第4條至第8條之罪
    於偵查及審判中均自白者，減輕其刑。」修正後係規定：「
    犯第4條至第8條之罪於偵查及歷次審判中均自白者，減輕其
    刑。」修正後將該條項減刑之規定限縮於歷次審判中均自白
    始得適用，經比較結果，新法並未較為有利於行為人，自應
    適用行為時即修正前之規定論處。
　㈡是核被告就附表所為，均係犯修正前毒品危害防制條例第4 
    條第2 項之販賣第二級毒品罪。被告與同案被告邱明華就如
    附表所示之犯行，均具有犯意聯絡及行為分擔，應論以共同
    正犯。
　㈢被告於各次販賣第二級毒品前持有第二級毒品之低度行為，
    分為販賣之高度行為所吸收，不另論罪。又被告上開6次販
    賣第二級毒品之行為間，犯意各別，行為互殊，應予分論併
    罰。
  ㈣按犯第4條至第8條之罪於偵查及審判中均自白者，減輕其刑
    ，修正前毒品危害防制條例第17條第2項定有明文。被告於
    偵查及本院審理時，就附表所示之販賣第二級毒品犯行，均
    自白明確，已如前述，則就其上開販賣第二級毒品犯行部分
    ，均應依前開規定減輕其刑。
　㈤爰審酌被告明知國家對於查緝毒品相關犯罪禁令甚嚴，且一
    般施用者為圖購買毒品解癮，往往不惜耗費鉅資以致散盡家
    財，非但可能連累親友，甚或鋌而走險實施各類犯罪，對社
    會治安造成潛在風險非輕，則流毒所及，非僅多數人之生命
    、身體受其侵害，社會、國家之法益亦不能倖免，當非個人
    一己之生命、身體法益所可比擬，且被告於為本案犯行時，
    已年滿48歲，教育程度為高職畢業乙情，此有被告之戶籍資
    料附卷可參（見本院訴809號卷第437頁），足見其係智識正
    常之成年人，應深知施用毒品之害處，戒除毒癮之不易，一
    旦染上毒癮，不僅戕害個人身心健康，亦造成家人之痛苦，
    且深陷毒癮者可能為以金錢換取毒品進而為其他不法行為，
    造成社會治安敗壞之源頭，仍無視上情，販賣第二級毒品予
    他人，形同由國家社會人民為其個人不法犯行付出代價，所
    為均殊值非難。並考量被告犯後承認犯行之犯後態度、被告
    販賣他人之毒品種類為甲基安非他命、各次販賣毒品之價量
    為新臺幣（下同）1,000元至2,500元、及其販賣毒品對象人
    數、動機、目的、手段；兼衡被告於本院審理中自述高職畢
    業之教育程度、案發時在雜貨店顧店，已婚有3名未成年子
    女之家庭生活狀況（見本院訴緝卷第129頁）等一切情狀，
    分別量處如附表「主文」欄所示之刑。復本於罪責相當性之
    要求，在外部性及內部性界限範圍內，綜合斟酌被告前揭犯
    罪行為之不法與罪責程度，及對其施以矯正之必要性，就被
    告上開所犯附表所示之各罪，定其應執行刑如主文所示。
三、沒收
　㈠犯罪所得：
    按犯罪所得，屬於犯罪行為人者，沒收之；前2 項之沒收，
    於全部或一部不能沒收或不宜執行沒收時，追徵其價額，刑
    法第38條之1 第1 項前段、第3 項定有明文。共同正犯之犯
    罪所得，沒收或追徵，應就各人所分得之數額分別為之（最
    高法院104 年第13次刑事庭會議決議意旨參照）。所謂各人
    「所分得」，係指各人「對犯罪所得有事實上之處分權限」
    ，法院應視具體個案之實際情形而為認定：倘若共同正犯各
    成員內部間，對於不法利得分配明確時，應依各人實際分配
    所得沒收（最高法院104 年度台上字第3937號判決意旨參照
    ）。查被告與同案被告邱明華共犯如附表所示部分，被告於
    本院審理中自陳：如附表所示之購毒者交付之價金均由邱明
    華取走，但因為我有欠邱明華錢，他有讓我抵銷2,000元債
    務等語（見本院訴緝卷第129頁），此核與同案被告邱明華
    於本院審理中供述：上游叫我總共給甲○○2,000 元，但因為
    甲○○還欠我7,000 元，所以我就把2,000 元拿來抵償他欠我
    的債務，沒有給甲○○現金，這2,000 元沒有細算每次交易給
    多少錢等語（見本院訴809號卷第101 頁）均大致相符，是
    被告因本案犯行受有抵銷2,000元債務之利益，此部分即屬
    被告之犯罪所得，應於被告本案犯行中宣告沒收之，於全部
    或一部不能沒收或不宜執行沒收時，追徵其價額。又就如附
    表所示之購毒者交付之價金部分，同案被告邱明華既未將前
    開價金交付予被告，此部分犯罪所得均由同案被告邱明華取
    得，自應由同案被告邱明華負擔沒收之責，本院業已於同案
    被告邱明華之判決中宣告沒收之，被告就自此部分價金自無
    庸負擔沒收之責，附此敘明。
  ㈡另案（臺灣高等法院高雄分院110年度上訴字第274號）扣得
    之三星牌行動電話1支（內含門號0000000000號SIM卡1枚）
    係被告所有、並由被告持用等情，業經被告自承無訛（見本
    院訴緝卷第129頁），又前揭行動電話係被告於如附表所示
    犯行中持與購毒者聯絡之工具，自屬被告供前揭犯罪所用之
    物，本應按毒品危害防制條例第19條第1項、刑法第38條第2
    項但書規定，宣告沒收，惟業於被告所犯前揭另案宣告沒收
    並已執行完畢，有本院依職權查閱之上開判決、臺灣屏東地
    方檢察署檢察官扣押（沒收）物品處分命令及高雄市政府警
    察局刑事警察大隊扣押物品清單在卷可佐（見本院訴緝卷第
    79至94、101至103頁），爰不再於本案宣告沒收。
據上論斷，應依刑事訴訟法第299條第1項前段，毒品危害防制條
例第4條第2項（修正前）、第17條第2項（修正前），刑法第2條
第1項前段、第11條、第28條、第51條第5款、第38條之1第1項前
段、第3項，判決如主文。
本案經檢察官曾馨儀提起公訴，檢察官周亞蒨、王雪鴻到庭執行
職務。
中　　華　　民　　國　　111 　年　　6　　 月　　30　　日
                  刑事第三庭    審判長法  官  鍾佩真
                                      法  官  楊子龍
                                      法  官  張瑞德
以上正本證明與原本無異。
如不服本判決應於收受判決後20日內向本院提出上訴書狀，並應
敘述具體理由；其未敘述上訴理由者，應於上訴期間屆滿後20日
內向本院補提理由書（均須按他造當事人之人數附繕本）「切勿
逕送上級法院」。
中　　華　　民　　國　　111 　年　　7 　　月　　4 　　日
                                      書記官  李佩玲
附錄本判決論罪科刑法條全文：
《修正前毒品危害防制條例第4條》
製造、運輸、販賣第一級毒品者，處死刑或無期徒刑；處無期徒
刑者，得併科新臺幣2 千萬元以下罰金。
製造、運輸、販賣第二級毒品者，處無期徒刑或7 年以上有期徒
刑，得併科新臺幣1 千萬元以下罰金。
製造、運輸、販賣第三級毒品者，處7 年以上有期徒刑，得併科
新臺幣7 百萬元以下罰金。
製造、運輸、販賣第四級毒品者，處5 年以上12年以下有期徒刑
，得併科新臺幣3 百萬元以下罰金。
製造、運輸、販賣專供製造或施用毒品之器具者，處1 年以上7
年以下有期徒刑，得併科新臺幣1 百萬元以下罰金。
前五項之未遂犯罰之。

附表：
編號 交易、轉讓對象 交易、轉讓之時間、地點及方式 聯絡交易、轉讓毒品之通話時間 主文 備註  1 鄒明南 鄒明南以其所持用之門號0000000000號行動電話與甲○○所持用之門號0000000000號行動電話聯絡，向其表示欲購買第二級毒品甲基安非他命，因甲○○有事無法交易，即由甲○○於右揭時間，以其所持用之上開行動電話撥打邱明華所持用之門號0000000000號行動電話，將鄒明南欲購買甲基安非他命之事告知邱明華後，再由邱明華以其所持用之前揭行動電話，於右揭時間，與鄒明南所持用之前開行動電話聯絡，雙方約定在屏東縣屏東市和生路某7-11超商附近見面，邱明華於109 年1 月24日12時許在該處交付第二級毒品甲基安非他命1 包予鄒明南，鄒明南並交付價金1,000 元予邱明華。 《邱明華與甲○○部分》109 年1 月24日11時9 分、同日11時24分。  《邱明華與鄒明南部分》109 年1 月24日11時54分。 甲○○共同販賣第二級毒品，處有期徒刑參年柒月。 即如起訴書附表編號3所示部分  2 陳伯欽 陳伯欽以其所持用之門號0000000000號行動電話與甲○○所持用之門號0000000000號行動電話聯絡，向其表示欲購買第二級毒品甲基安非他命，因甲○○有事無法交易，即由甲○○於右揭時間，以其所持用之前開行動電話撥打邱明華所持用之門號0000000000號行動電話，將陳伯欽欲購買甲基安非他命之事告知邱明華後，再由邱明華以其所持用之前揭行動電話，於右揭時間，與陳伯欽所持用之上開行動電話聯絡，雙方約定在屏東縣○○鄉○○路0 段000 號前見面，邱明華於109 年1 月24日15時45分許在該處交付第二級毒品甲基安非他命1 包予陳伯欽，陳伯欽並交付價金1,500 元予邱明華。 《邱明華與甲○○部分》109 年1 月24日14時41分。  《邱明華與陳伯欽部分》109 年1 月24日14時47分、同日14時58分、同日15時15分。 甲○○共同販賣第二級毒品，處有期徒刑參年柒月。 即如起訴書附表編號15所示部分  3 陳伯欽 陳伯欽以其所持用之門號0000000000號行動電話與甲○○所持用之門號0000000000號行動電話聯絡，向其表示欲購買第二級毒品甲基安非他命，因甲○○有事無法交易，即由甲○○於右揭時間，以其所持用之前開行動電話撥打邱明華所持用之門號0000000000號行動電話，將陳伯欽欲購買甲基安非他命之事告知邱明華後，再由邱明華以其所持用之前揭行動電話，於右揭時間，與陳伯欽所持用之上開行動電話聯絡，雙方約定在屏東縣屏東市華洲工商大門旁見面，邱明華於109 年2 月1 日13時40分許在該處交付第二級毒品甲基安非他命1 包予陳伯欽，陳伯欽並交付價金2,500 元予邱明華。 《邱明華與甲○○部分》109 年2 月1 日12時39分、同日13時21分、同日13時49分、同日14時1分。  《邱明華與陳伯欽部分》109 年2 月1 日11時12分、同日12時03分、同日13時19分、同日13時23分。 甲○○共同販賣第二級毒品，處有期徒刑參年捌月。 即如起訴書附表編號16所示部分  4 黎文俊 黎文俊以其所持用之門號0000000000號行動電話與甲○○所持用之門號0000000000號行動電話聯絡，向其表示欲購買第二級毒品甲基安非他命，因甲○○有事無法交易，即由甲○○於右揭時間，以其所持用之前開行動電話撥打邱明華所持用之門號0000000000號行動電話，將黎文俊欲購買甲基安非他命之事告知邱明華後，再由邱明華以其所持用之前揭行動電話，於右揭時間，與黎文俊所持用之上開行動電話聯絡，雙方約定在屏東縣○○鄉○○路00巷00號附近某處見面，邱明華於109 年1 月24日21時5 分許在該處交付第二級毒品甲基安非他命1 包予黎文俊，黎文俊並交付價金2,000 元予邱明華。 《邱明華與甲○○部分》109 年1 月24日19時24分、同日13時14分。  《邱明華與黎文俊部分》109 年1 月24日19時27分、同日20時31分、同日20時34分、同日20時36分、同日21時2 分、同日21時4分。 甲○○共同販賣第二級毒品，處有期徒刑參年捌月。 即如起訴書附表編號1所示部分  5 黎文俊 黎文俊以其所持用之門號0000000000號行動電話與甲○○所持用之門號0000000000號行動電話聯絡，向其表示欲購買第二級毒品甲基安非他命，因甲○○有事無法交易，即由甲○○以其所持用之前開行動電話，於右揭時間撥打邱明華所持用之門號0000000000號行動電話，將黎文俊欲購買甲基安非他命之事告知邱明華後，再由邱明華以其所持用之前揭行動電話，於右揭時間，與黎文俊所持用之上開行動電話聯絡，雙方約定在屏東縣○○鄉○○路00巷00號附近某處見面，邱明華於109 年1 月28日14時35分許在該處交付第二級毒品甲基安非他命1 包予黎文俊，黎文俊並交付價金1,000 元予邱明華。 《邱明華與甲○○部分》109 年1 月28日13時14分、同日13時28分。  《邱明華與黎文俊部分》109 年1 月28日13時26分、同日14時16分、同日14時30分、同日14時33分。 甲○○共同販賣第二級毒品，處有期徒刑參年柒月。 即如起訴書附表編號2所示部分  6 黃曜宸 黃曜宸以其所持用之門號0000000000號行動電話與甲○○所持用之門號0000000000號行動電話聯絡，向其表示欲購買第二級毒品甲基安非他命，因甲○○有事無法交易，即由甲○○於右揭時間，以其所持用之前揭行動電話撥打邱明華所持用之門號0000000000號行動電話，將黃曜宸欲購買甲基安非他命之事告知邱明華後，再由邱明華以其所持用之前揭行動電話，於右揭時間，與黃曜宸所持用之上開行動電話聯絡，雙方約定在高雄市鳳山區7-11鳳頂門市旁見面，邱明華於109 年1 月24日22時許在該處交付第二級毒品甲基安非他命1 包予黃曜宸，黃曜宸並交付價金2,000 元予邱明華。 《邱明華與甲○○部分》109 年1 月24日19時44分、同日19時46分、同日21時16分。  《邱明華與黃曜宸部分》109 年1 月24日21時12分、同日21時47分、同日21時52分、同日21時55分。 甲○○共同販賣第二級毒品，處有期徒刑參年捌月。 即如起訴書附表編號5所示部分